
____
## **Título**
____

<a id='beginning'></a>

I.  __Índice __

    * [1.Carga y limpieza de la data](#Apertura)
      * [1.1. Variable dependiente](#VD)
      * [1.2. Variables independiente](#VI)
      * [1.3. Variable de control](#VI)
    * [2. Construcción de indices](#Merge)
      * [2.1. Indice Ambiental](#ambiental)
      * [2.2. Indice de Vulnerabilidad alimentaria](#vulneravilidad)
      * [2.3. Indice de Cobertura de salud pública](#cobertura)
    * [3.Regresión Lineal](#Regresión)
    * [4.Descripción de datos](#Descripción)
    * [5.Análisis de Cluster con el mejor modelo](#Cluster) 

El tema de investigación del proyecto aplicativo es la incidencia de tuberculosis a nivel internacional.El tema es relevante debido a que es una de las diez causas principales de muerte en el mundo. Según la OMS (2018) enfermaron 10 millones de personas y  1,5 millones fallecieron. Además tiene una rapida expansión en paises en desarrollo y afectan a todos los grupos etarios , lo que ha significado un incremento en la demanda de de servicios de salud y bienestar social. De esta forma, se ha dado pase a que los gobiernos incluyan medidas para tratar la tuberculosis en su agenda. 


```{r}
#LIBRERIAS
library(stringr)
library(readr)
library(magrittr)
```

#### **1. Carga y limpieza de la data**
<a id='Apertura'></a> 

#### **1.1. Variable dependiente**
<a id='VD'></a> 
##### Data de Incidencia de TB

- La variable dependiente es la incidencia de TB por 100 000 habitantes, es una variable  

```{r}
library(rio)
linkTB= "https://github.com/valentinadlc/2020-1_trabajofinal/raw/master/tuberculosis_worldbank.xls" 
dataTB= import(linkTB)

dataTB[,c(2:20)]=NULL
dataTB[,c(3)]=NULL
names(dataTB) = c("Country","IN18")
dataTB[,]=lapply(dataTB[,], trimws,whitespace = "[\\h\\v]")
dataTB = dataTB[2:229,]
dataTB$IN18= as.numeric(dataTB$IN18)
str(dataTB)
```

#### **1.1. Variables independiente**
<a id='VD'></a> 

##### Data de variables para el índice de performance ambiental
```{r}
library(rio)
linkambiental= "https://github.com/valentinadlc/2020-1_trabajofinal/raw/master/2018-epi.xlsx" 
ambiental= import(linkambiental)

ambiental[,c(1:2)]=NULL
ambiental[,c(2:14)]=NULL
names(ambiental)=str_split(names(ambiental),".cu",simplify = T)[,1]%>%gsub('\\s','',.)
names(ambiental)[names(ambiental)=="country"]="Country"
ambiental[,c(3,4,8,9,10,11,12,13,15,16,17)]=NULL
ambiental[,c(6)]=NULL
ambiental$DPT=NULL
ambiental$DXT=NULL
ambiental$DNT=NULL
ambiental$DST =NULL
ambiental$SNM=NULL
str(ambiental)
```

##### Data de variables para el índice de Vulnerabilidad alimentaria
```{r}
library(htmltab)
#Niños menores de 5 con bajo peso en %
linkCIA_children = "https://www.cia.gov/library/publications/resources/the-world-factbook/fields/368rank.html"
linkPath_children='//*[@id="rankOrder"]' 
bajopeso = htmltab(doc = linkCIA_children, which =linkPath_children)
bajopeso$Country=trimws(bajopeso$Country,whitespace="[\\h\\v]") 
#solo me quedo con Country y bajo peso %
bajopeso$Rank=NULL
bajopeso$`Date of Information`=NULL
names(bajopeso) = c("Country", "BPESO")
bajopeso$BPESO=as.numeric(bajopeso$BPESO)

bajopeso[bajopeso$Country=="Congo, Republic of the",'Country']="Congo"
bajopeso[bajopeso$Country=="Congo, Democratic Republic of the",'Country']="Democratic Republic of Congo"
bajopeso[bajopeso$Country=="Gambia, The",'Country']="Gambia"
bajopeso[bajopeso$Country=="Korea, North",'Country']="North Korea"
bajopeso[bajopeso$Country=="Korea, South",'Country']="South Korea"
bajopeso[bajopeso$Country=="Timor-Leste",'Country']="Timor"
bajopeso[bajopeso$Country=="Swaziland",'Country']="Eswatini"

str(bajopeso)
```
```{r}
#globalhungerindex
lkCSVghi="https://github.com/valentinadlc/2020-1_trabajofinal/raw/master/global-hunger-index.csv"
ghi=import(lkCSVghi)
ghi2 = ghi[ghi$Year == "2016",]
ghi2$Entity=trimws(ghi2$Entity,whitespace="[\\h\\v]") 
#solo me quedo con Country y global hunger index 
ghi2$`Code`=NULL
ghi2$`Year`=NULL
names(ghi2) = c("Country", "GHI")
ghi2$GHI=as.numeric(ghi2$GHI)
str(ghi2)
```
```{r}
#prevalenceofundernourishment
lkCSVpn="https://github.com/valentinadlc/2020-1_trabajofinal/raw/master/prevalence-of-undernourishment.csv"
desnutrición=import(lkCSVpn)
desnutrición2 = desnutrición[desnutrición$Year == "2016",]
desnutrición2$Entity=trimws(desnutrición2$Entity,whitespace="[\\h\\v]") 
desnutrición2$`Code`=NULL
desnutrición2$`Year`=NULL
names(desnutrición2) = c("Country", "DESNU")
desnutrición2$DESNU=as.numeric(desnutrición2$DESNU)

str(desnutrición2)
```
```{r}
#retraso del crecimiento menores de 5
lkCSVretraso="https://github.com/valentinadlc/2020-1_trabajofinal/raw/master/2.0%20share-of-children-younger-than-5-who-suffer-from-stunting.xlsx"
retraso2=import(lkCSVretraso)
retraso2$Entity=trimws(retraso2$Entity,whitespace="[\\h\\v]") 
retraso2$`Code`=NULL
retraso2$`Year`=NULL
names(retraso2) = c("Country", "Retraso")
retraso2$Retraso=as.numeric(retraso2$Retraso)
str(retraso2)
```

##### Data de variables para el índice Cobertura estatal de salud pública básica 
```{r}
#Porcentaje del gasto estatal en salud respecto al gasto general en salud
library(rio)
linkinversion= "https://github.com/valentinadlc/2020-1_trabajofinal/raw/master/inversiondelgobierno.xls.xlsx" 
INVRGOB= import(linkinversion)

names(INVRGOB)[names(INVRGOB)=="Domestic general government health expenditure (GGHE-D) as percentage of current health expenditure (CHE) (%)"]="Gasto_general_gobierno_en salud"
INVRGOB$Country = trimws(INVRGOB$Country,whitespace = "[\\h\\v]")
INVRGOB[2] = lapply(INVRGOB[2], as.numeric)

str(INVRGOB)
```
```{r}
#camas en hospitales
linkbeds= "https://github.com/valentinadlc/2020-1_trabajofinal/raw/master/beds%20on%20hospitals.xlsx" 
BEDS= import(linkbeds)

names(BEDS)[names(BEDS)=="Hospital beds (per 10 000 population)"]="hospitals_beds"
BEDS$Country = trimws(BEDS$Country,whitespace = "[\\h\\v]")

BEDS$...3=NULL
BEDS$...4=NULL
BEDS[2] = lapply(BEDS[2], as.numeric)

BEDS[BEDS$Country=="United States of America",'Country']="United States"
BEDS[BEDS$Country=="United Kingdom of Great Britain",'Country']="United Kingdom"

str(BEDS)
```
```{r}
#acceso a servicios sanitarios
linkaccess= "https://github.com/valentinadlc/2020-1_trabajofinal/raw/master/access%20sanity%20services.xlsx" 
ACSANI= import(linkaccess)

names(ACSANI)[names(ACSANI)=="Population using at least basic sanitation services (%)"]="population_access_sanity_services"
ACSANI$Country = trimws(ACSANI$Country,whitespace = "[\\h\\v]")
ACSANI[2] = lapply(ACSANI[2], as.numeric)
ACSANI=na.omit(ACSANI)

str(ACSANI)
```
```{r}
#acceso a servicios sanitarios
linkaccess= "https://github.com/valentinadlc/2020-1_trabajofinal/raw/master/access%20sanity%20services.xlsx" 
ACSANI= import(linkaccess)

names(ACSANI)[names(ACSANI)=="Population using at least basic sanitation services (%)"]="population_access_sanity_services"
ACSANI$Country = trimws(ACSANI$Country,whitespace = "[\\h\\v]")
ACSANI[2] = lapply(ACSANI[2], as.numeric)
ACSANI=na.omit(ACSANI)

str(ACSANI)
```
```{r}
#personal
library(rio)
linkmedicos= "https://github.com/valentinadlc/2020-1_trabajofinal/raw/master/cantidad%20de%20medicos%20por%20cada%2010000.xlsx" 
personal= import(linkmedicos)

names(personal)[names(personal)=="Medical doctors (per 10 000 population)"]="medical_doctors_per_10000_population"

personal$Country = trimws(personal$Country,whitespace = "[\\h\\v]")
personal[2] = lapply(personal[2], as.numeric)

personal[personal$Country=="United States of America",'Country']="United States"
personal[personal$Country=="United Kingdom of Great Britain and Northern Ireland",'Country']="United Kingdom"
personal[personal$Country=="Venezuela (Bolivarian Republic of)",'Country']="Venezuela"
personal[personal$Country=="Bolivia (Plurinational State of)",'Country']="Bolivia"
personal[personal$Country=="Democratic People's Republic of Korea",'Country']="North Korea"
personal[personal$Country=="Iran (Islamic Republic of)",'Country']="Iran"
personal[personal$Country=="Republic of Korea",'Country']="South Korea"

str(personal)
```

##### Data de Variables para el índice de Calidad política
```{r}
base='https://github.com/PoliticayGobiernoPUCP/estadistica_anapol2/raw/master/DATA/'

corruptionLK=paste0(base,'corruption.csv')
corru=import(corruptionLK,stringsAsFactors = F)
corru[1]=NULL
corru[3:7]= NULL
corru[2] = lapply(corru[2], as.numeric)
names(corru)[names(corru)=='2016Score']='ScoreCorru'

str(corru)
```
```{r}
demoLK=paste0(base,'demo.csv')
democ=import(demoLK,stringsAsFactors = F)
democ$Rank=NULL
democ$Region=NULL
democ$Regimetype = NULL
democ[,c(3,5,6)]=NULL 
names(democ)[names(democ)=='Score']='ScoreDemo'
str(democ)
```

#### **1.3. Variable de control**
<a id='VD'></a> 

##### Data de Prevalencia del VIH
```{r}
#Prevalencia VIH
library(htmltab)
link_vih = "https://en.wikipedia.org/wiki/List_of_countries_by_HIV/AIDS_adult_prevalence_rate"
linkPath_vih='//*[@id="mw-content-text"]/div/table[2]' 
VIH = htmltab(doc = link_vih, which =linkPath_vih)
VIH2=VIH[,c(1,2)]

names(VIH2) = c("Country", "prevalencia_vih")
VIH2$Country=trimws(VIH2$Country,whitespace="[\\h\\v]") 
VIH2$prevalencia_vih= parse_number(VIH2$prevalencia_vih)

VIH2[VIH2$Country=="Bahamas, The",'Country']="Bahamas"
VIH2[VIH2$Country=="Congo, Democratic Republic of",'Country']="DR Congo"
VIH2[VIH2$Country=="Congo, Republic of the",'Country']="Congo"
VIH2[VIH2$Country=="Cote d'Ivoire",'Country']="Côte d'Ivoire"
VIH2[VIH2$Country=="Czechia (Czech Republic)",'Country']="Czechia"
VIH2[VIH2$Country=="Gambia, The",'Country']="Gambia"
VIH2[VIH2$Country=="Eswatini (Swaziland)",'Country']="Eswatini"
VIH2[VIH2$Country=="Russian Federation",'Country']="Russia"

```

#### **1.1. Indice ambiental**
<a id='ambiental'></a> 

Indice de Variables ambientales 
```{r}
ambiental1=ambiental
row.names(ambiental) = ambiental$Country
ambiental$Country = NULL
corMatrix=polycor::hetcor(ambiental)$correlations
#Explorar correlaciones:
library(ggcorrplot)
ggcorrplot(corMatrix)
```
- KMO
```{r}
library(psych)
psych::KMO(corMatrix) 
```
- Prueba de identidad 
```{r}
cortest.bartlett(corMatrix,n=nrow(ambiental))$p.value>0.05
```
- Prueba de singularidad
```{r}
library(matrixcalc)
is.singular.matrix(corMatrix)
```
- Número de factores
```{r}
fa.parallel(ambiental,fm = 'ML', fa = 'fa')
```
```{r}
library(GPArotation)
resfa <- fa(ambiental,nfactors = 1,cor = 'mixed',rotate = "varimax",fm="minres")
fa.diagram(resfa)
```
- Creamos un nuevo data frame
```{r}
ambiental2 = fa(ambiental, 
                     nfactors=1, 
                     rotate="varimax")
ambiental2$loadings
sort(ambiental2$communalities)
```
```{r}
print(ambiental2$loadings,cutoff = 0.5)
```

```{r}
ambiental2$scores
```

```{r}
indice1=as.data.frame(ambiental2$scores)
names(indice1) = c("ambiental")
indice1
```

#### **2.2. Indice de vulnerabilidad**
<a id='vulnerabilidad'></a> 

-Merge de variables que componen el índice de vulnerabilidad
```{r}
vul1 = merge(bajopeso,ghi2,all.x=T,all.y=T)
vul2 = merge(vul1,desnutrición2,all.x=T,all.y=T)
vulnerabilidad = merge(vul2,retraso2,all.x=T,all.y=T)
```

-Imputamos  con la media para no tener muchos valores perdidos
```{r}
vulnerabilidad0 = vulnerabilidad
row.names(vulnerabilidad) = vulnerabilidad$Country
vulnerabilidad$Country = NULL

vulnerabilidad[is.na(vulnerabilidad$BPESO), "BPESO"]=mean(vulnerabilidad$BPESO, na.rm=T)
vulnerabilidad[is.na(vulnerabilidad$GHI), "GHI"]=mean(vulnerabilidad$GHI, na.rm=T)
vulnerabilidad[is.na(vulnerabilidad$DESNU), "DESNU"]=mean(vulnerabilidad$DESNU, na.rm=T)
vulnerabilidad[is.na(vulnerabilidad$Retraso), "Retraso"]=mean(vulnerabilidad$Retraso, na.rm=T)
vulnerabilidad=as.data.frame(scale(vulnerabilidad[,c(1:4)]))
```
- Matriz de correlación 
```{r}
corMatrix2=polycor::hetcor(vulnerabilidad)$correlations
#Explorar correlaciones:
#Sin evaluar significancia:
library(ggcorrplot)
ggcorrplot(corMatrix2)
```
- KMO
```{r}
psych::KMO(corMatrix2) 
```
- Prueba de identidad 
```{r}
cortest.bartlett(corMatrix,n=nrow(ambiental))$p.value>0.05
```
- Prueba de singularidad
```{r}
library(matrixcalc)
is.singular.matrix(corMatrix2)
```
- Número de factores
```{r}
fa.parallel(vulnerabilidad,fm = 'ML', fa = 'fa')
```
```{r}
library(GPArotation)
resfa2 <- fa(vulnerabilidad,nfactors = 1,cor = 'mixed',rotate = "varimax",fm="minres")
fa.diagram(resfa2)
```
- Creamos un nuevo Data frame
```{r}
vulnerabilidad2 = fa(vulnerabilidad, 
                     nfactors=1, 
                     rotate="varimax")
vulnerabilidad2$loadings
sort(vulnerabilidad2$communalities)
```
```{r}
vulnerabilidad2$scores
```
```{r}
indice2=as.data.frame(vulnerabilidad2$scores)
names(indice2) = c("vulnerabilidad")
indice2
```

#### **2.3. Indice de cobertura de salud pública**
```{r}
base='https://github.com/PoliticayGobiernoPUCP/estadistica_anapol2/raw/master/DATA/'

corruptionLK=paste0(base,'corruption.csv')
corru=import(corruptionLK,stringsAsFactors = F)
corru[1]=NULL
corru[3:7]= NULL
corru[2] = lapply(corru[2], as.numeric)
names(corru)[names(corru)=='2016Score']='ScoreCorru'

str(corru)
```

```{r}
demoLK=paste0(base,'demo.csv')
democ=import(demoLK,stringsAsFactors = F)
democ$Rank=NULL
democ$Region=NULL
democ$Regimetype = NULL
democ[,c(3,5,6)]=NULL 
names(democ)[names(democ)=='Score']='ScoreDemo'
str(democ)
```

<a id='cobertura'></a> 
Merge
```{r}
cober1 = merge(INVRGOB,BEDS)
cobertura =merge(cober1,personal)

cobertura0 = cobertura
row.names(cobertura) = cobertura$Country
cobertura$Country = NULL

corMatrix3=polycor::hetcor(cobertura)$correlations
ggcorrplot(corMatrix3)
```

- KMO
```{r}
psych::KMO(corMatrix3) 
```
- Prueba de identidad 
```{r}
cortest.bartlett(corMatrix3,n=nrow(cobertura))$p.value>0.05
```
- Prueba de singularidad
```{r}
is.singular.matrix(corMatrix3)
```
- Número de factores
```{r}
fa.parallel(cobertura,fm = 'ML', fa = 'fa')
```
```{r}
library(GPArotation)
resfa3 <- fa(cobertura,nfactors = 1,cor = 'mixed',rotate = "varimax",fm="minres")
fa.diagram(resfa3)
```
- Creamos un nuevo Data frame
```{r}
cobertura2 = fa(cobertura, 
                     nfactors=1, 
                     rotate="varimax")
cobertura2$loadings
sort(cobertura2$communalities)
```
```{r}
cobertura2$scores
```

```{r}
indice3=as.data.frame(cobertura2$scores)
names(indice3) = c("cobertura")
indice3
```

#### **2.4. Indice de Calidad política**

```{r}
politica= merge(corru,democ)
row.names(politica) = politica$Country
politica$Country = NULL
```

- Matriz de correlación 
```{r}
corMatrix5=polycor::hetcor(politica)$correlations
ggcorrplot(corMatrix5)
```
- KMO
```{r}
psych::KMO(corMatrix5) 
```
- Prueba de identidad 
```{r}
cortest.bartlett(corMatrix5,n=nrow(politica))$p.value>0.05
```
- Prueba de singularidad
```{r}
is.singular.matrix(corMatrix5)
```
- Número de factores
```{r}
fa.parallel(politica,fm = 'ML', fa = 'fa')
```
```{r}
resfa2 <- fa(politica,nfactors = 1,cor = 'mixed',fm="minres")
fa.diagram(resfa2)
```
- Creamos un nuevo Data frame
```{r}
politica2 = fa(politica[2.5], 
                     nfactors=1, 
                     rotate="varimax")
```
```{r}
politica2$scores
```
```{r}
indice5=as.data.frame(politica2$scores)
names(indice5) = c("politica")
indice5$Country=row.names(indice5)
indice5
```
El análisis factorial exploratorio sugiere, por un lado, que los componente ..... están efectivamente correlacionados.

##### Merge final con los índices, la variables control y la variable dependiente
```{r}
indice1$Country=row.names(indice1)
indice2$Country=row.names(indice2)
indice3$Country=row.names(indice3)
indice5$Country=row.names(indice5)

in1=merge(indice1,indice2)
in2=merge(in1,indice3)
in3=merge(in2,indice5)

VIH2[is.na(VIH2$prevalencia_vih), "prevalencia_vih"]=mean(VIH2$prevalencia_vih, na.rm=T)
in4=merge(in3,VIH2)

Datafinal = merge(in4,dataTB)
Datafinal = na.omit(Datafinal)
```

```{r}
str(Datafinal)
```

#### **3. Regresión lineal**

Hipótesis:

Hipótesis 1: La incidencia de TB se ve influenciada por la calidad política (niveles de democracia y grado de corrupción).
Hipótesis 2: La incidencia de TB se ve influenciada por la cobertura de salud pública que indica la calidad mínima de gestión pública del sistema de salud.
Hipótesis 3: La incidencia de TB se ve influenciada por la variable de vulnerabilidad alimentaria en la población. 
Hipótesis 4: La incidencia de TB se ve influenciada por la variable de performance medioambiental.
 
```{r}
names(Datafinal)=c("Country","AMB","VULN","COBER","POL","VIH","INTB")
```
```{r}
modelo1=formula(INTB ~ POL)
modelo2=formula(INTB~  POL+COBER+VIH)
modelo3= formula(INTB~ POL+COBER+VULN+VIH)
modelo4= formula(INTB~ POL+COBER+VULN+AMB+VIH)

```
```{r}
library(stargazer)
reg1=lm(modelo1,data=Datafinal)
stargazer(reg1,type = "text",intercept.bottom = FALSE)
```
```{r}
reg2=lm(modelo2,data=Datafinal)
stargazer(reg2,type = "text",intercept.bottom = FALSE)
```
```{r}
tanova=anova(reg1,reg2)
stargazer(tanova,type = 'text',summary = F,title = "Table de Análisis de Varianza")
```

```{r}
reg3=lm(modelo3,data=Datafinal)
stargazer(reg3,type = "text",intercept.bottom = FALSE)
```
```{r}
reg4=lm(modelo4,data=Datafinal)
stargazer(reg4,type = "text",intercept.bottom = FALSE)
```
```{r}
tanova=anova(reg1,reg2,reg3,reg4)
stargazer(tanova,type = 'text',summary = F,title = "Table de Análisis de Varianza")
```
```{r}
library(stargazer)
stargazer(reg1,reg2,reg3,reg4, type = "text", title = "Modelos planteados",digits = 2, single.row = F,no.space = F,intercept.bottom = FALSE,
          dep.var.caption="Variable dependiente:",
          dep.var.labels="Incidencia de Tuberculosis",
          covariate.labels=c("Constante","Politica","cobertura salud estatal","vulnerabilidad alimenticia","ambiental","prevalencia de VIH"),
          keep.stat = c("n","adj.rsq","ser"),df = F,
          notes.label = "Notas:")
```
El Y o variable dependiente es INTB, los resultados de la regresión muestran que la hipótesis con mayor efecto sobre la incidencia de la tuberculosis es la vulnerabilidad alimenticia. Y el mejor modelo es el tercero que incluye las variables independientes excepto el indice ambiental. De acuerdo al R cuadrado ajustado (0.542) se indica que explica bastante bien; además redujo el ϵ significativamente según el error típico de los residuos(RSE) del modelo 2 al 3, pero no del modelo 3 al 4.
Por ello, podemos concluir con que las acciones del Estado no tienen mayor relevancia en la incidencia de la Tuberculosis a nivel mundial, y las condiciones de vulnerabilidad social son las que más influyen. 

PRUEBAS
1.linealidad
```{r}
# linea roja debe tender a horizontal
plot(reg3, 1)
```
hay una tendencia a la linealidad aunque con cierto pronunciamiento, podríamos indicar que sí pasa la prueba.

2. Homocedasticidad
```{r}
# linea roja debe tender a horizontal
plot(reg3, 3)
```

```{r}
library(lmtest)
# null: modelo homocedastico
bptest(reg3)
```
La probabilidad de homocedasticidad es alta (p-value mayor a 0.05), de ahi que se acepta que el modelo muestre homocedasticidad.

3.Normalidad de residuos
```{r}
# puntos cerca a la diagonal
plot(reg3, 2)
```
```{r}
shapiro.test(reg3$residuals)
```
No pasa la prueba de normalidad de residuos porque su p-value es menor de 0.9.

4.Multicolinelidad
```{r}
library(DescTools)
VIF(reg3) # > 5 es problematico
```
Sí pasa las pruebas de multicolinelidad, porque no se encuentra relación problemática entre las variables

5.Valores influyentes
```{r}
plot(reg3, 5)
```
```{r}
checkReg3=as.data.frame(influence.measures(reg3)$is.inf)
head(checkReg3)
```

```{r}
checkReg3[checkReg3$cook.d | checkReg3$hat,] 

```
#### **4. Descripción de casos**
Para realizar el cuadro de variables presentado en el texto, observamos aquí
```{r}
summary(Datafinal)
```

#### **5. Clusterización con el mejor modelo**
```{r}
Datafinal
```
```{r}
set.seed(2019)
library(cluster)
library(fpc)
library(factoextra)
row.names(Datafinal)=Datafinal$Country
Datafinal=na.omit(Datafinal)
g.dist = daisy(Datafinal[,3:7], metric="gower")

pam.resultado=pam(g.dist,5,cluster.only = F)
fviz_nbclust(Datafinal[,3:7], pam,diss=g.dist,method = "gap_stat",k.max = 10,verbose = F)
Datafinal$clusterPT=pam.resultado$cluster
```

```{r}
fviz_nbclust(Datafinal[,c(3:7)], hcut,diss=g.dist,method = "gap_stat",k.max = 10,verbose = F)
```
No continuamos con la clusterización debido a que en los metodos se nos sugirió solo un cluster 
