
---
title: "Proyecto Aplicativo"
author: "Valentina De Las Casas, Shaska Guevara y Paola Nieto"
date: "30/07/2020"
output: html_document
---

## Estadística para el análisis político 2 - POL304 <br> 
 
____
## **Título**
____

<a id='beginning'></a>

I.  __Índice __

    * [1.Carga y limpieza de la data](#Carga)
      * [1.1. Variable dependiente](#Limpieza)
      * [1.2. Variables independientes](#Limpieza)
    * [2.Aplicación del merge](#Merge)
    * [3.Análisis factorial](#Descripcion)
    * [4.Análisis de Cluster](#Cluster) 
    * [5.Análisis de regresión](#regresion)

El tema de investigación del proyecto aplicativo es la incidencia de tuberculosis a nivel internacional.El tema es relevante debido a que es una de las diez causas principales de muerte en el mundo. Según la OMS (2018) enfermaron 10 millones de personas y  1,5 millones fallecieron. Además tiene una rapida expansión en paises en desarrollo y afectan a todos los grupos etarios , lo que ha significado un incremento en la demanda de de servicios de salud y bienestar social. De esta forma, se ha dado pase a que los gobiernos incluyan medidas para tratar la tuberculosis en su agenda. 

la investigación esta compuesta en primer lugar, por la limpieza de las bases de datos, en segundo lugar, realizamos el merge de las variables que iban a ser resumidas con la técnica de análisis factorial. Después de ello, juntamos los índices formados con el resto de variables y obtuvimos la base de datos final. En tercer lugar, realizamos mapas de conglomerados o clusters para reconocer visualmente las diferencias entre los grupos formados de acuerdo a las distancias según las características de las variables. Finalmente, realizamos una regresión para saber cuáles variables resultaban significativas y a qué conclusiones podríamos llegar con las diferencias entre ambos periodos. 


#### **1. Carga y limpieza de la data**
<a id='Apertura'></a> 

#### **1.1. Variable dependiente**
##### Data de Incidencia de TB

- La variable dependiente es la prevalencia del TB, es una variable 
```{r}
library(rio)
library(readxl)

dataTB <- read_excel("tuberculosis_worldbank.xls")

dataTB[,c(2:20)]=NULL
dataTB[,c(3)]=NULL
names(dataTB) = c("Country","IN18")
dataTB[,]=lapply(dataTB[,], trimws,whitespace = "[\\h\\v]")
dataTB = dataTB[2:229,]
dataTB$IN18= as.numeric(dataTB$IN18)
str(dataTB)
```

#### **1.2. Variables independientes**

```{r}
library(stringr)
library(readr)
library(magrittr)
```

- La variable independiente "ambiental" para la primera hipótesis del trabajo
```{r}
ambiental <- import("2018-epi.xlsx", sheet = "2018EPI_ScoresCurrent")

ambiental[,c(1:2)]=NULL
ambiental[,c(2:14)]=NULL
names(ambiental)=str_split(names(ambiental),".cu",simplify = T)[,1]%>%gsub('\\s','',.)
str(ambiental)
```

- La variable independiente "cobertura de salud" de la primera hipótesis del trabajo, esta compuesta por las variables personal y hospitales
```{r}
# PERSONAL
linkmedicos =  "https://github.com/valentinadlc/2020-1_trabajofinal/raw/master/cantidad%20de%20medicos%20por%20cada%2010000.xlsx" 
personal = import(linkmedicos)

names(personal)[names(personal)=="Medical doctors (per 10 000 population)"] = "PER"
personal$Country = trimws(personal$Country,whitespace = "[\\h\\v]")
personal[2] = lapply(personal[2], as.numeric)
str(personal)
```
```{r}
# HOSPITALES
linkhosp= "https://github.com/valentinadlc/2020-1_trabajofinal/raw/master/densidad%20de%20infraestructura%20de%20salud.xlsx" 
hospitales = import(linkhosp)

hospitales[,c(2:6)]=NULL
names(hospitales)[names(hospitales)=="Total density per 100 000 population: Hospitals"]="HOS"
hospitales$Country = trimws(hospitales$Country,whitespace = "[\\h\\v]")
hospitales[2] = lapply(hospitales[2], as.numeric)
str(hospitales)
```

- La variable independiente "calidad de vida" esta compuesta por las variables educación,  y hospitales
```{r}
#Gasto en educación
library(htmltab)
linkCIA_edu = "https://www.cia.gov/library/publications/resources/the-world-factbook/fields/369rank.html"
linkPath_edu='//*[@id="rankOrder"]' 
gastoeducacion = htmltab(doc = linkCIA_edu,
                which =linkPath_edu)

gastoeducacion$Rank=NULL
gastoeducacion$`Date of Information`=NULL
gastoeducacion$Country=trimws(gastoeducacion$Country,whitespace="[\\h\\v]") 
names(gastoeducacion) = c("Country", "GDP")
gastoeducacion$GDP = as.numeric(gastoeducacion$GDP)
str(gastoeducacion)
```

```{r}
#Años esperados de educación
library(htmltab)
linkCIA_eduyears = "https://en.wikipedia.org/wiki/Education_Index"
linkPath_eduyears='//*[@id="mw-content-text"]/div/table'
esperadoeducacion = htmltab(doc = linkCIA_eduyears, which =linkPath_eduyears)
esperadoeducacion$Country=trimws(esperadoeducacion$Country,whitespace="[\\h\\v]") 
#solo me quedo con Country y Años de educación esperados
esperadoeducacion$Rank=NULL
esperadoeducacion$`EducationIndex`=NULL
esperadoeducacion$`Mean years of schooling`=NULL
esperadoeducacion$`Continent`=NULL
esperadoeducacion$`HDI rank`=NULL
names(esperadoeducacion) = c("Country", "edu_years")
#volver numérico
esperadoeducacion$edu_years=as.numeric(esperadoeducacion$edu_years)
names(esperadoeducacion) = c("Country", "EDYE")
str(esperadoeducacion)
```

```{r}
#NUTRICIÓN
#Niños menores de 5 con bajo peso en %
linkCIA_children = "https://www.cia.gov/library/publications/resources/the-world-factbook/fields/368rank.html"
linkPath_children='//*[@id="rankOrder"]' 
bajopeso = htmltab(doc = linkCIA_children, which =linkPath_children)
bajopeso$Country=trimws(bajopeso$Country,whitespace="[\\h\\v]") 
#solo me quedo con Country y bajo peso %
bajopeso$Rank=NULL
bajopeso$`Date of Information`=NULL
names(bajopeso) = c("Country", "BPESO")
bajopeso$BPESO=as.numeric(bajopeso$BPESO)
str(bajopeso)
```
```{r}
#globalhungerindex
lkCSVghi="https://github.com/valentinadlc/2020-1_trabajofinal/raw/master/global-hunger-index.csv"
ghi=import(lkCSVghi)
ghi2 = ghi[ghi$Year == "2016",]
ghi2$Entity=trimws(ghi2$Entity,whitespace="[\\h\\v]") 
#solo me quedo con Country y global hunger index 
ghi2$`Code`=NULL
ghi2$`Year`=NULL
names(ghi2) = c("Country", "GHI")
ghi2$GHI=as.numeric(ghi2$GHI)
str(ghi2)
```

```{r}
#prevalenceofundernourishment
lkCSVpn="https://github.com/valentinadlc/2020-1_trabajofinal/raw/master/prevalence-of-undernourishment.csv"
desnutrición=import(lkCSVpn)
desnutrición2 = desnutrición[desnutrición$Year == "2016",]
desnutrición2$Entity=trimws(desnutrición2$Entity,whitespace="[\\h\\v]") 
desnutrición2$`Code`=NULL
desnutrición2$`Year`=NULL
names(desnutrición2) = c("Country", "DESNU")
desnutrición2$DESNU=as.numeric(desnutrición2$DESNU)
str(desnutrición2)
```

```{r}
#retraso del crecimiento menores de 5
lkCSVretraso="https://github.com/valentinadlc/2020-1_trabajofinal/raw/master/share-of-children-younger-than-5-who-suffer-from-stunting.csv"
retrasocrecimiento=import(lkCSVretraso)

retraso2 = retrasocrecimiento[retrasocrecimiento$Year >"2008",]
retraso2$Entity=trimws(retraso2$Entity,whitespace="[\\h\\v]") 
#solo me quedo con Country y retrasocrecimiento
retraso2$`Code`=NULL
retraso2$`Year`=NULL
names(retraso2) = c("Country", "RECRE")
retraso2$RECRE=as.numeric(retraso2$RECRE)
str(retraso2)
```

- La variable independiente "" de la primera hipótesis del trabajo, esta compuesta por las variables 

#### **2.Aplicación del merge**
<a id='Merge'></a> 

- Hacemos el merge con las variables que serán resumidas en el análisis factorial. 


#Lo hacemos con la opción de quedarnos con NA's porque procedermos a imputar datos con la media en el análisis factorial (de lo contrario nos quedaríamos con menos de 50 casos). Decidimos imputar solo a los componentes de los índices porque al pasar por el análisis factorial, donde serán resumidos, el efecto no disminuye mucho en relación a variables que son imputadas sin pasar por un análisis factorial. El merge final se realizará con los índices producidos.
```{r}
dataTB 
ambiental
cobertura = merge(personal,hospitales,all.x=T,all.y=T)

calidad0 = merge(gastoeducacion,esperadoeducacion,all.x=T,all.y=T)
calidad1 = merge(calidad0,bajopeso,all.x=T,all.y=T)
calidad2 = merge(calidad1,ghi2,all.x = T,all.y = T)
calidad3 = merge(calidad2,desnutrición2,all.x=T,all.y=T)
calidad = merge(calidad3,retraso2,all.x=T,all.y=T)

cobertura = merge(personal,hospitales)
```

```{r}
esperadoeducacion[esperadoeducacion$Country=="Brunei Darussalam",'Country']="Brunei"
esperadoeducacion[esperadoeducacion$Country=="Viet Nam",'Country']="Vietnam"
esperadoeducacion[esperadoeducacion$Country=="Syrian Arab Republic",'Country']="Syria"
esperadoeducacion[esperadoeducacion$Country=="Russian Federation",'Country']="Russia"
esperadoeducacion[esperadoeducacion$Country=="Eswatini (Swaziland)",'Country']="Eswatini"
esperadoeducacion[esperadoeducacion$Country=="Czechia (Czech Republic)",'Country']="Czechia"
gastoeducacion[gastoeducacion$Country=="Congo, Republic of the",'Country']="Congo"
gastoeducacion[gastoeducacion$Country=="	Congo, Democratic Republic of the",'Country']="Democratic Republic of the Congo"
gastoeducacion[gastoeducacion$Country=="Micronesia, Federated States of",'Country']="Micronesia"
gastoeducacion[gastoeducacion$Country=="Korea, South",'Country']="South Korea"
gastoeducacion[gastoeducacion$Country=="Gambia, The",'Country']="Gambia"
```

```{r}
bajopeso[bajopeso$Country=="Korea, South",'Country']="South Korea"
```

```{r}
library(knitr)
library(kableExtra)
kable(calidad1[!complete.cases(calidad1),],type='html')%>%
    kable_styling(bootstrap_options = c("striped", "hover", "condensed", "responsive"),
                  font_size = 10)
```

#### **3. Análisis factorial**

Analisis factorial para el primer índice
```{r}
ambiental_a=ambiental
row.names(ambiental) = ambiental$country
ambiental$country = NULL

corMatrix=polycor::hetcor(ambiental)$correlations
#Explorar correlaciones:
#Sin evaluar significancia:
library(ggcorrplot)
ggcorrplot(corMatrix)
```
```{r}
library(psych)
psych::KMO(corMatrix) 
```



```{r}
cobertura_a=cobertura
row.names(cobertura) = cobertura$Country
cobertura$country = NULL
head(cobertura)

library(polycor)
corMatrix=polycor::hetcor(ambiental)$correlations
#Explorar correlaciones:
#Sin evaluar significancia:
library(ggcorrplot)
ggcorrplot(corMatrix)
```
```{r}
library(psych)
psych::KMO(corMatrix) 
```

Household Solid Fuels	HAD
Drinking Water	UWD
Sanitation	USD
Lead Exposure	PBD
Tree Cover Loss	TCL
Fish Stock Status	FSS
Regional Marine Trophic Index	MTR
CO2 Emissions – Power	DPT
Methane Emissions	DMT
N2O Emissions	DNT
Black Carbon Emissions	DBT
SO2 Emissions	DST
NOX Emissions	DXT
Wastewater Treatment	WWT
Sustainable Nitrogen Management	SNM



# Prueba de identidad 
```{r}
cortest.bartlett(corMatrix,n=nrow(ambiental))$p.value>0.05
```
# Prueba de singularidad
```{r}
library(matrixcalc)
is.singular.matrix(corMatrix)
```
```{r}
fa.parallel(ambiental,fm = 'ML', fa = 'fa')
```
```{r}
library(GPArotation)
resfa <- fa(ambiental,nfactors = 4,cor = 'mixed',rotate = "varimax",fm="minres")
fa.diagram(resfa)
```





```{r}
#Imputamos
cobertura[is.na(cobertura$PER), "PER"]=mean(cobertura$PER, na.rm=T)
cobertura[is.na(cobertura$HOS), "HOS"]=mean(cobertura$HOS, na.rm=T)
#Estandarizamos
cobertura=as.data.frame(scale(cobertura[,c(1,2)]))
head(cobertura)
```

```{r}
library(polycor)
corMatrix=polycor::hetcor(cobertura)$correlations
#Explorar correlaciones:
#Sin evaluar significancia:
library(ggcorrplot)
ggcorrplot(corMatrix)
```
```{r}
library(psych)
psych::KMO(corMatrix) 
```
# Prueba de identidad 
```{r}
cortest.bartlett(corMatrix,n=nrow(cobertura))$p.value>0.05
```
# Prueba de singularidad
```{r}
library(matrixcalc)
is.singular.matrix(corMatrix)
```

```{r}
calidad_0=calidad0
row.names(calidad0) = calidad0$Country
calidad0$Country = NULL
head(calidad0)
str(calidad0)
```
```{r}
#Imputamos
calidad0[is.na(calidad0$GDP), "GDP"]=mean(calidad0$GDP, na.rm=T)
calidad0[is.na(calidad0$EDYE), "EDYE"]=mean(calidad0$EDYE, na.rm=T)
```
```{r}
calidad0=as.data.frame(scale(calidad0[,c(1,2)]))
head(calidad0)
```












