
#EDUCACION

#EducationalExpenditure
```{r}
library(htmltab)
linkCIA_edu = "https://www.cia.gov/library/publications/resources/the-world-factbook/fields/369rank.html"
linkPath_edu='//*[@id="rankOrder"]' 

gastoeducacion = htmltab(doc = linkCIA_edu,
                which =linkPath_edu)

```
```{r}
#LIMPIEZA

#borrando columnas solo me quedo con country 
gastoeducacion$Rank=NULL
gastoeducacion$`Date of Information`=NULL

#espacios en blanco
gastoeducacion$Country=trimws(gastoeducacion$Country,whitespace="[\\h\\v]") 

```

```{r}
str(gastoeducacion)
```

```{r}
names(gastoeducacion) = c("Country", "GDP")
```

```{r}
#volver a numérico
gastoeducacion$GDP = as.numeric(gastoeducacion$GDP)

#na omit 

```


#Años esperados de educación
```{r}
library(htmltab)
linkCIA_eduyears = "https://en.wikipedia.org/wiki/Education_Index"
linkPath_eduyears='//*[@id="mw-content-text"]/div/table'

esperadoeducacion = htmltab(doc = linkCIA_eduyears,
                which =linkPath_eduyears)
```


```{r}
#LIMPIEZA

#espacios en blanco 
esperadoeducacion$Country=trimws(esperadoeducacion$Country,whitespace="[\\h\\v]") 

#solo me quedo con Country y Años de educación esperados
esperadoeducacion$Rank=NULL
esperadoeducacion$`EducationIndex`=NULL
esperadoeducacion$`Mean years of schooling`=NULL
esperadoeducacion$`Continent`=NULL
esperadoeducacion$`HDI rank`=NULL

#cambiar encabezado
names(esperadoeducacion) = c("Country", "edu_years")


#volver numérico
esperadoeducacion$edu_years=as.numeric(esperadoeducacion$edu_years)
```

```{r}
str(esperadoeducacion)
```

#MERGE DE GASTO GDP en educación Y AÑOS ESPERADOS de educación
```{r}
educacion=merge(esperadoeducacion, gastoeducacion, by.x = "Country")
```


#NUTRICIÓN

#Niños menores de 5 con bajo peso en %
```{r}
linkCIA_children = "https://www.cia.gov/library/publications/resources/the-world-factbook/fields/368rank.html"
linkPath_children='//*[@id="rankOrder"]' #Aca uso comillas simples porque dentro hay comillas dobles y tienen que ser diferentes

bajopeso = htmltab(doc = linkCIA_children,
                which =linkPath_children)
```
```{r}
#LIMPIEZA

#espacios en blanco 
bajopeso$Country=trimws(bajopeso$Country,whitespace="[\\h\\v]") 

#solo me quedo con Country y bajo peso %
bajopeso$Rank=NULL
bajopeso$`Date of Information`=NULL

#cambiar encabezado
names(bajopeso) = c("Country", "bajo_pesoporcentaje")

#volver numérico
bajopeso$bajo_pesoporcentaje=as.numeric(bajopeso$bajo_pesoporcentaje)
```


#globalhungerindex
```{r}
library(rio)
#Leyendo CSV
lkCSVghi="https://github.com/valentinadlc/2020-1_trabajofinal/raw/master/global-hunger-index.csv"
ghi=import(lkCSVghi)

ghi2 = ghi[ghi$Year == "2016",]
str(ghi2)
```
```{r}
#LIMPIEZA

#espacios en blanco 
ghi2$Entity=trimws(ghi2$Entity,whitespace="[\\h\\v]") 

#solo me quedo con Country y global hunger index 
ghi2$`Code`=NULL
ghi2$`Year`=NULL

#cambiar encabezado
names(ghi2) = c("Country", "GHI")

#volver numérico
ghi2$GHI=as.numeric(ghi2$GHI)
```


#prevalenceofundernourishment
```{r}
#Leyendo CSV
lkCSVpn="https://github.com/valentinadlc/2020-1_trabajofinal/raw/master/prevalence-of-undernourishment.csv"
desnutrición=import(lkCSVpn)

desnutrición2 = desnutrición[desnutrición$Year == "2016",]

#LIMPIEZA

#espacios en blanco 
desnutrición2$Entity=trimws(desnutrición2$Entity,whitespace="[\\h\\v]") 

#solo me quedo con Country y desnutricion
desnutrición2$`Code`=NULL
desnutrición2$`Year`=NULL

#cambiar encabezado
names(desnutrición2) = c("Country", "desnutricion_porcentaje")

#volver numérico
desnutrición2$desnutricion_porcentaje=as.numeric(desnutrición2$desnutricion_porcentaje)
```

```{r}
str(desnutrición2)
```


#retraso del crecimiento menores de 5
```{r}
#Leyendo CSV
lkCSVretraso="https://github.com/valentinadlc/2020-1_trabajofinal/raw/master/2.0%20share-of-children-younger-than-5-who-suffer-from-stunting.xlsx"
retraso2=import(lkCSVretraso)

```

```{r}
#LIMPIEZA

#espacios en blanco 
retraso2$Entity=trimws(retraso2$Entity,whitespace="[\\h\\v]") 

#solo me quedo con Country y retrasocrecimiento
retraso2$`Code`=NULL
retraso2$`Year`=NULL

#cambiar encabezado
names(retraso2) = c("Country", "Retrasocrecimiento_porcentaje")

#volver numérico
retraso2$Retrasocrecimiento_porcentaje=as.numeric(retraso2$Retrasocrecimiento_porcentaje)
```

#Alcohol
```{r}
#Leyendo CSV
lkCSValcohol="https://github.com/valentinadlc/2020-1_trabajofinal/raw/master/alcohol-data.csv"
alcohol=import(lkCSValcohol)
```

```{r}
alcohol2=alcohol
```

```{r}
#solo me quedo con Country y desnutricion
alcohol2$`alcoholPerDay`=NULL
alcohol2$`beer%`=NULL
alcohol2$`wine%`=NULL
alcohol2$`spirits%`=NULL
```

```{r}
#LIMPIEZA

#cambiar encabezado
names(alcohol2) = c("Country", "AlcoholporAño")

#espacios en blanco 
alcohol2$Country=trimws(alcohol2$Country,whitespace="[\\h\\v]") 
```

```{r}
str(alcohol2)
```

#Tabaco
```{r}
#Leyendo CSV
lkCSVtabaco="https://github.com/valentinadlc/2020-1_trabajofinal/raw/master/data_tabacco.csv"
tabaco=import(lkCSVtabaco)

tabaco2=tabaco[,c(1,2,3)]
```

```{r}
#cambiar encabezado
names(tabaco2) = c("Country", "Año", "prevalencia_tabaco")
#espacios en blanco 
tabaco2$Country=trimws(tabaco2$Country,whitespace="[\\h\\v]") 
```

```{r}
#Limpieza
tabaco3=tabaco2[-c(1,2),]
names(tabaco3) = c("Country", "Año", "prevalencia_tabaco")
tabaco3=tabaco3[tabaco3$Año== "2018",]
#espacios en blanco 
tabaco3$Country=trimws(tabaco3$Country,whitespace="[\\h\\v]") 
#Numero entero, seguido opcionalmente de punto y mas un numero de una o mas cifras
library(readr)
tabaco3$prevalencia_tabaco= parse_number(tabaco3$prevalencia_tabaco)
```

```{r}
tabaco4=tabaco3[,-c(2)]
```

#merge alcohol y tabaco 
```{r}
alcohol_tabaco = merge(alcohol2,tabaco4,all.x=T,all.y=T)
```

```{r}
library(knitr)
library(kableExtra)
kable(alcohol_tabaco[!complete.cases(alcohol_tabaco),],type='html')%>%
    kable_styling(bootstrap_options = c("striped", "hover", "condensed", "responsive"),
                  font_size = 10)
```
```{r}
#cambiar nombres
tabaco4[tabaco4$Country=="Brunei Darussalam",'Country']="Brunei"
tabaco4[tabaco4$Country=="Republic of Moldova",'Country']="Moldova"
tabaco4[tabaco4$Country=="Russian Federation",'Country']="Russia"
tabaco4[tabaco4$Country=="Iran (Islamic Republic of)",'Country']="Iran"
tabaco4[tabaco4$Country=="Lao People's Democratic Republic",'Country']="Laos"
tabaco4[tabaco4$Country=="United States of America",'Country']="United States"
tabaco4[tabaco4$Country=="United Kingdom of Great Britain and Northern Ireland",'Country']="United Kingdom"
tabaco4[tabaco4$Country=="Republic of Korea",'Country']="South Korea" 
tabaco4[tabaco4$Country=="Democratic People's Republic of Korea",'Country']="North Korea"
alcohol2[alcohol2$Country=="Republic of the Congo",'Country']="Congo"
alcohol2[alcohol2$Country=="Swaziland",'Country']="Eswatini"
alcohol2[alcohol2$Country=="Czech Republic", 'Country']="Czechia"
tabaco4[tabaco4$Country=="United Republic of Tanzania",'Country']="Tanzania"
```

#merge alcohol y tabaco 
```{r}
alcohol_tabaco = merge(alcohol2,tabaco4,all.x=T,all.y=T)
```

#obesidad
```{r}
#Leyendo CSV
lkCSVobesidad="https://github.com/valentinadlc/2020-1_trabajofinal/raw/master/obesidad.csv"
obesidad=import(lkCSVobesidad)
```

```{r}
obesidad2=obesidad[,c(1,2)]
#cambiar encabezado
names(obesidad2) = c("Country", "prevalencia_obesidad")
#espacios en blanco 
obesidad2$Country=trimws(obesidad2$Country,whitespace="[\\h\\v]") 
obesidad3=obesidad2[-c(1,2,3,4),]
#Numero entero, seguido opcionalmente de punto y mas un numero de una o mas cifras
library(readr)
obesidad3$prevalencia_obesidad= parse_number(obesidad3$prevalencia_obesidad)
```


#merge
```{r}
alcohol_tabaco_obesidad= merge(alcohol_tabaco, obesidad3, all.x=T,all.y=T)
```

```{r}
library(knitr)
library(kableExtra)
kable(alcohol_tabaco_obesidad[!complete.cases(alcohol_tabaco_obesidad),],type='html')%>%
    kable_styling(bootstrap_options = c("striped", "hover", "condensed", "responsive"),
                  font_size = 10)
```
```{r}
#cambiar nombres
obesidad3[obesidad3$Country=="United States of America",'Country']="United States"
obesidad3[obesidad3$Country=="United Kingdom of Great Britain and Northern Ireland",'Country']="United Kingdom"
obesidad3[obesidad3$Country=="Viet Nam",'Country']="Vietnam"
obesidad3[obesidad3$Country=="Venezuela (Bolivarian Republic of)",'Country']="Venezuela"
obesidad3[obesidad3$Country=="Bolivia (Plurinational State of)",'Country']="Bolivia"
obesidad3[obesidad3$Country=="Brunei Darussalam",'Country']="Brunei"
obesidad3[obesidad3$Country=="Cabo Verde",'Country']="Cape Verde"
obesidad3[obesidad3$Country=="Iran (Islamic Republic of)",'Country']="Iran"
obesidad3[obesidad3$Country=="Lao People's Democratic Republic",'Country']="Laos"
obesidad3[obesidad3$Country=="Democratic Republic of the Congo",'Country']="DR Congo"
obesidad3[obesidad3$Country=="Micronesia (Federated States of)",'Country']="Micronesia"
obesidad3[obesidad3$Country=="Russian Federation",'Country']="Russia"
obesidad3[obesidad3$Country=="Republic of Korea",'Country']="South Korea" 
obesidad3[obesidad3$Country=="Democratic People's Republic of Korea",'Country']="North Korea"
obesidad3[obesidad3$Country=="Republic of North Macedonia",'Country']="Macedonia"
obesidad3[obesidad3$Country=="Republic of Moldova",'Country']="Moldova"
obesidad3[obesidad3$Country=="Sudan (former)",'Country']="Sudan"
obesidad3[obesidad3$Country=="United Republic of Tanzania",'Country']="Tanzania"
obesidad3[obesidad3$Country=="Syrian Arab Republic",'Country']="Syria"
```

#merge
```{r}
alcohol_tabaco_obesidad= merge(alcohol_tabaco, obesidad3, all.x=T,all.y=T)
```

```{r}
#borrar Sudan 
alcohol_tabaco_obesidad <- alcohol_tabaco_obesidad[-c(165, 168), ]
```

#Prevalencia VIH
```{r}
#scarpping
library(htmltab)
link_vih = "https://en.wikipedia.org/wiki/List_of_countries_by_HIV/AIDS_adult_prevalence_rate"
linkPath_vih='//*[@id="mw-content-text"]/div/table[2]' 

VIH = htmltab(doc = link_vih,
                which =linkPath_vih)
```

```{r}
VIH2=VIH[,c(1,2)]
#cambiar encabezado
names(VIH2) = c("Country", "prevalencia_vih")
#espacios en blanco 
VIH2$Country=trimws(VIH2$Country,whitespace="[\\h\\v]") 
#Numero entero, seguido opcionalmente de punto y mas un numero de una o mas cifras
library(readr)
VIH2$prevalencia_vih= parse_number(VIH2$prevalencia_vih)
```
#merge
```{r}
datasalud = merge(alcohol_tabaco_obesidad,VIH2,all.x=T,all.y=T)
```

```{r}
library(knitr)
library(kableExtra)
kable(datasalud[!complete.cases(datasalud),],type='html')%>%
    kable_styling(bootstrap_options = c("striped", "hover", "condensed", "responsive"),
                  font_size = 10)
```

```{r}
VIH2[VIH2$Country=="Bahamas, The",'Country']="Bahamas"
VIH2[VIH2$Country=="Congo, Democratic Republic of",'Country']="DR Congo"
VIH2[VIH2$Country=="Congo, Republic of the",'Country']="Congo"
VIH2[VIH2$Country=="Cote d'Ivoire",'Country']="Côte d'Ivoire"
VIH2[VIH2$Country=="Czechia (Czech Republic)",'Country']="Czechia"
VIH2[VIH2$Country=="Gambia, The",'Country']="Gambia"
VIH2[VIH2$Country=="Eswatini (Swaziland)",'Country']="Eswatini"
VIH2[VIH2$Country=="Russian Federation",'Country']="Russia"
```

#merge
```{r}
datasalud = merge(alcohol_tabaco_obesidad,VIH2,all.x=T,all.y=T)
```

#FIN


